臺灣高等法院民事裁定　　　　　　　　 100年度抗字第1285號
抗　告　人　陳美梅
相　對　人　安輪巴士小客車租賃有限公司
法定代理人　林明森
抗告人因與相對人間假扣押事件，對於中華民國100 年8 月2 日
臺灣臺北地方法院100 年度全字第1714號所為裁定提起抗告，本
院裁定如下：
    主      文
抗告駁回。
抗告訴訟費用由抗告人負擔。
    理      由
一、原裁定以：抗告人就本件主張未提出能供即時調查之證據，
    以釋明相對人有假扣押原因。依民事訴訟法第526 條第2 項
    規定，不能逕以擔保取代釋明之欠缺，抗告人聲請假扣押不
    應准許。乃裁定駁回抗告人假扣押之聲請。經核無不合。
二、抗告意旨略以：相對人前於民國99年8 月起，數度以公司資
    金周轉不靈、公司跳票影響信用為由，陸續向抗告人借款。
    惟抗告人向相對人請求返還借款，相對人拒不清償。近聞相
    對人就執行公司業務所用之車牌288-QQ、429-QQ等靠行之營
    業用大客車為移轉所有權，足證相對人現因經營上之困難，
    致達無資力狀態，及有搬移隱匿財產之情事，致抗告人日後
    有不能強制執行或甚難執行之虞。抗告人就本件假扣押原因
    之陳述事由，應認抗告人已就請求及假扣押之原因為釋明，
    縱些許釋明有所不足，亦已盡釋明之責，非原裁定所指抗告
    人未舉其他具體事證而屬釋明欠缺等語。
三、按債權人就金錢請求或得易為金錢請求之請求，欲保全強制
    執行者，得聲請假扣押；又假扣押，非有日後不能強制執行
    或甚難執行之虞者，不得為之，民事訴訟法第522 條第1 項
    、第523 條第1 項定有明文。所謂不能強制執行，如債務人
    浪費財產、增加負擔或就其財產為不利益之處分，將成為無
    資力之情形等是；所謂甚難執行之虞者，如債務人將移往遠
    方、逃匿、應在外國為強制執行等是。又請求及假扣押之原
    因應釋明之；前項釋明如有不足，而債權人陳明願供擔保或
    法院認為適當者，法院得定相當之擔保，命供擔保後為假扣
    押，為民事訴訟法第526 條第1 項、第2 項所明定。依上開
    規定可知，債權人聲請假扣押，應就其請求及假扣押之原因
    ，提出能即時調查之證據加以釋明，該項釋明如有不足，而
    債權人陳明願供擔保或法院認為適當者，法院得定相當之擔
    保，命供擔保後為假扣押。若債權人就其請求及假扣押之原
    因絲毫未予釋明，法院不得命供擔保後為假扣押（最高法院
    94年度台抗字第665 號裁定參照）。又所謂釋明，乃提出能
    即時調查之證據，使法院信其主張為真實（民事訴訟法第28
    4 條規定參照），故當事人於釋明其事實上之主張時，應同
    時提出可供法院得隨時進行調查之證據，如當事人未同時提
    出供釋明用之證據，法院自無裁定限期命其補正之必要（最
    高法院75年度台抗字第453 號裁定參照）。
  (一)查抗告人聲請本件假扣押，主張相對人向伊借款335,000 元
    ，相對人就其業務用之車牌號碼288-QQ、429-QQ等靠行車輛
    為移轉所有權，有經營困難、隱匿財產，致不能強制執行或
    甚難執行之虞等語，提出於99年9 月15日匯款335,000 元予
    相對人之匯款回條影本為證。惟查，上開匯款回條，僅能釋
    明抗告人對相對人有金錢請求，不能釋明相對人有浪費財產
    、增加負擔或就其財產為不利益之處分，將成為無資力、相
    對人將移往遠方、逃匿等假扣押原因。抗告人未提出能供法
    院得隨時進行調查之證據，僅泛稱相對人公司周轉不靈、將
    營業用車輛所有權為移轉，有日後不能強制執行或甚難執行
    之虞等語。不能認抗告人就假扣押之原因已為釋明。抗告人
    雖陳明願供擔保，揆諸前揭說明，仍不得命供擔保後為假扣
    押。
  (二)原裁定駁回抗告人假扣押之聲請，並無不合。抗告意旨稱伊
    已釋明假扣押之原因，指摘原裁定不當，聲明廢棄，為無理
    由，應予駁回。
四、據上論結，本件抗告為無理由，爰裁定如主文。
中    華    民    國   100    年    9     月    13    日
                    民事第二庭
                        審判長法  官  吳謙仁
                              法  官  蘇瑞華
                              法  官  李瓊蔭
正本係照原本作成。
不得抗告。
中    華    民    國   100    年    9     月    14    日
                              書記官  王才生